臺灣板橋地方法院刑事判決　　　　　　　　　　　　九十一年度交易字第三三三號
　　公　訴　人　臺灣板橋地方法院檢察署檢察官
　　被　　　告　庚　○
右列被告因過失傷害案件，經檢察官提起公訴（九十一年度偵字第八七一二號），本
院判決如左：
    主  文
庚○因過失傷害人，處罰金貳仟元，如易服勞役，以佰元折算壹日。
    事  實
一、庚○於民國九十年十月二十八日上午五時十五分許，騎乘車號：ＦＬＣ－○一三
    號重型機車，行經臺北縣中和市○○路○段一四五號前時，本應注意車前狀況並
    隨時採取必要之安全措施，且車輛行駛時，並應保持行車安全間距，以防免事故
    之發生，而依當時之情形，天候晴，晨光，視線並無不良，又無不能注意之情事
    ，竟疏未注意及之，適有戊○○無照騎乘車號：ＧＪＪ－三八八重型機車與其友
    人辛○○、乙○○、甲○○、丁○○【戊○○之兄】等騎乘機車競駛而同時行駛
    於該處，而庚○與戊○○間，因均未保持相互間之行車安全間距，發生擦撞，戊○○人車往右倒地後，撞擊停放於道路旁己○○所有車號：九Ｌ－六九一號營業
    用小客車【計程車】，因致受有右側遠端橈骨骨折之傷害，而庚○因與戊○○騎
    乘之機車發生擦撞，導致重心不穩，又從後追撞前方騎乘車號：ＶＳＳ－二六三
    號輕型機車之丙○○，造成丙○○向右擦撞前開己○○停放於路旁之營業小客車
    ，而受有左眼眶部撕裂傷等之傷害，所騎乘機車則往左倒下，車頭轉向。庚○於
    犯罪尚未為有偵查犯罪職權之公務員發覺前，留於現場，向到場員警自首接受裁
    判。
二、案經戊○○、丙○○訴由臺北縣政府警察局中和分局移由臺灣板橋地方法院檢察
    署檢察官偵查起訴。
    理  由
一、訊據被告庚○就右開時地，騎乘機車與告訴人戊○○騎乘之機車發生擦撞，以及
    其騎乘之機車再往前撞及告訴人丙○○機車情事，固然坦認，然陳稱略以並未從
    後追撞戊○○，係戊○○所騎乘機車先擦撞伊騎乘機車而自行倒地，其才撞擊丙○○，雖對丙○○要負責，但不能全部責任推到伊身上等云云。經查：
    (一)、被告於前揭時地騎乘機車未注意車前狀況，並保持行車間距，因與戊○○發
        生擦撞，進而追撞丙○○一情，為其自白在卷，應堪認定。
    (二)、復有醫院診斷證明書、現場照片多幀及臺北縣政府警察局道路交通事故調查
        報告表等在卷可佐，參以被告對於如何與告訴人戊○○擦撞失去平衡一事，
        供稱：當時其已超越戊○○所駕駛之重機車，但突然感覺有人擦擊其車把手
        云云（見九十年十月二十八日警訊筆錄）；又稱略以：當時其係遭戊○○擦
        撞其機車中間後，失去平衡，才又擦撞丙○○等語（見九十一年五月二十二
        日偵查筆錄），是可確信者，乃被告行進間，與證人戊○○同時行駛於案發
        路段，相互間均未保持安全距離，因致事故，應無疑義。
    (三)、再者，觀之被告供稱：當時係其正欲騎車超越戊○○之時，遭戊○○騎車擦
        撞，以致失去平衡，所以才從後追撞丙○○（同上偵查筆錄）等。顯足認定
        係欲超越前車之際未保持行車間距，已如上述。因之，本院依上開相關事證
        所示判斷結果，本件車禍之發生，應係被告未能保持行車間距，與原行駛於
        其右側之戊○○騎乘機車發生擦撞，證人戊○○機車隨即向右倒下，即行碰
        及計程車而無從向左矯正行駛，而非證人戊○○、辛○○所指【見本院九十
        一年八月二十八日訊問筆錄】被告係自後追及碰撞【本院按：證人戊○○、
        辛○○二人，經本院安排於九十一年九月三十日前往法務部調查局接受測謊
        ，然並未依時前往接受測謊驗證，顯係規避】，換言之，證人等所為證言，
        一方面係為解免其亦應同負肇事責任，且為無照騎乘機車競駛之應受裁罰所
        為述說而已，是證人戊○○騎乘機車之行為為本案事故發生之共同原因者，
        其亦應就告訴人丙○○之傷害共負過失傷害之責。蓋若係被告之機車自告訴
        人戊○○左後側高速直接撞擊，則其機車必將快速往右前方向極行，而非倒
        下後隨即轉向滑行，換言之，被告之機車，與證人戊○○騎乘之機車擦撞後
        ，旋即左偏，基於騎乘機車本能，為左偏之際，第一時間之反應，則向右矯
        正行駛，因撞擊右前方之告訴人丙○○之機車後，並隨即左偏向倒地，此就
        告訴人與被告之車輛之停止位置呈現開花形狀，並參之告訴人二人車輛停止
        情形，甚明。此對照證人即告訴人戊○○證稱以被告之車撞到我後我就倒了
        ，往左邊倒下，滑走等（見本院九十一年八月十二日訊問筆錄），核與本院
        前述說明不合，足悉證人辛○○、乙○○、甲○○係同時騎乘機車者，均係
        證人戊○○之友，顯係迴護，要無可採，就此以觀，被告所陳已非全無可採
        。
    (四)、按車輛行駛時，本應注意車前狀況，以及二車併行之間隔，並隨時採取必要
        之安全措施，道路交通安全規則九十四條第三項定有明文，被告騎車自應注
        意前開道路交通安全之規定，而案發時天候晴、晨光，道路並無不良，依當
        時路況已無不能注意之情形，竟疏不注意為之，以致肇事，使人受傷，被告
        騎車行為，自有過失，甚明。再被告之過失行為，稽之前述診斷證明書之記
        載，與告訴人二人之受有傷害間，具有相當因果關係。是本案事證明確，被
        告過失犯行，足以認定，不因證人戊○○【即告訴人】同有過失，進而，解
        免其應負之刑事罰責。
二、查被告庚○因未為保持行車安全間距之疏忽行為，致告訴人戊○○、丙○○受到
    傷害。核其所為，係犯刑法第二百八十四條第一項前段之過失傷害罪，其一過失
    行為，同時造成告訴人二人受有如上傷害，為一行為所犯，屬同種想像競合犯，
    應從一重處斷。又被告於犯罪尚未為有偵查犯罪職權之公務員發覺前，留於現場
    ，向到場員警自首，有臺北縣警察局偵辦交通事故案件涉嫌人是否自首調查表之
    記載足憑，因認被告係自首主動接受裁判，依刑法第六十二條前段規定，應減輕
    其刑。爰審酌被告於清晨騎乘機車，未保持行車間距，因致他人受有傷害，其參
    與交通之應注意程度暨證人即告訴人之一之戊○○亦同具過失責任，以及其等相
    關當事人間尚未達成和解，犯罪後態度暨綜合其他一切情狀等，量處如主文所示
    之刑，並諭知易服勞役之折算標準。
據上論斷，應依刑事訴訟法第二百九十九條第一項前段，刑法第二百八十四條第一項
前段、第五十五條、第六十二條前段、第四十二條第二項，罰金罰鍰提高標準條例第
一條前段、第二條，判決如主文。
本案經檢察官蔡偉逸到庭執行職務。
中      華      民      國    九  十  一    年  十  一  月  二  十  九  日
                                      臺灣板橋地方法院交通法庭
                                            法  官  黎錦福
右正本證明與原本無異。
如不服本判決，應於判決送達後十日內向本院提出上訴書狀。
                                            書記官  戴尚榮
中      華      民      國    九  十  一    年    十  二    月    三    日
附錄本案論罪科刑法條全文：
刑法第二百八十四條
因過失傷害人者，處六月以下有期徒刑、拘役或五百元以下罰金。致重傷者，處一年
以下有期徒刑、拘役或五百元下罰金。
從事業務之人，因業務上之過失傷害人者，處一年以下有期徒刑、拘役或一千元以下
罰金。致重傷者，處三年以下有期徒刑、拘役或二千元以下罰金。
